【裁判字號】    98,訴,1067
【裁判日期】    990121
【裁判案由】    違反毒品危害防制條例
【裁判全文】
臺灣嘉義地方法院刑事判決              98年度訴字第1067號
公  訴  人  臺灣嘉義地方法院檢察署檢察官
被      告  甲○○
選任辯護人  王正明律師
上列被告因毒品危害防制條例等案件，經檢察官提起公訴（98年
度偵字第8273號、98年度偵字第8986號），本院判決如下：
    主  文
甲○○犯如附表所示之罪，各處如附表所示之刑。應執行有期徒
刑肆年陸月；扣案之行動電話壹支（含0000000000號SIM卡壹張
）沒收之，未扣案之販賣第二級毒品所得共計新臺幣壹萬貳仟元
，均沒收之，如全部或一部不能沒收時，以其財產抵償之。
    犯 罪 事 實
一、甲○○（綽號魚肚、助哥）意圖營利，基於販賣第2級毒品
    之各別犯意，並利用其所有之0000000000號行動電話作為交
    易毒品之聯絡工具，分別為下列犯行：
  (一)於民國98年8月中旬某日，與李孟翰所使用之不詳號碼行動
    電話聯絡後，於同日21、22時許，在嘉義市○○路與友愛路
    附近之全家便利超商前，以新臺幣（下同）2,000元之價格
    ，販賣甲基安非他命1小包予李孟翰。
  (二)於98年8月27日22時27分36秒，與李孟翰所使用之000000000
    0號行動電話聯絡後，於同日某時，在嘉義市○○路之麥當
    勞速食店前，以2,000元之價格，販賣甲基安非他命1小包予
    李孟翰。
  (三)於98年7月中旬某日，與劉政泰所使用之不詳號碼行動電話
    聯絡後，於同日21、22時許，在嘉義市○○路之歐悅汽車旅
    館內，以2,000元之價格，販賣甲基安非他命1小包予劉政泰
    。
  (四)於98年8月16日22時50分2秒、23時23分53秒，與劉政泰所使
    用之0000000000號行動電話聯絡後，於同日某時，在嘉義市
    ○○路之秋田汽車旅館102室，以2,000元之價格，販賣甲基
    安非他命1小包予劉政泰。
  (五)於98年9月24日，與蔡宜龍所使用之0000000000號行動電話
    聯絡後，於同日14時許，在嘉義市○○路二段華濟醫院附近
    之統一便利超商旁，以2,000元之價格，販賣甲基安非他命1
    小包予蔡宜龍。
  (六)於98年9月26日14時11分9秒、14時22分59秒、14時36分33秒
    、15時5分47秒，與蔡宜龍所使用之上揭行動電話聯絡後，
    於同日某時，在上開統一便利超商旁，以2,000元之價格，
    販賣甲基安非他命1小包予蔡宜龍。
二、甲○○明知甲基安非他命係藥事法所規定之禁藥，且為毒品
    危害防制條例所規定之第2級毒品，不得轉讓，竟基於轉讓
    禁藥之犯意，於98年10月13日4時19分33秒，與王怡貞所使
    用之0000000000號行動電話聯絡後，於同日某時，在嘉義市
    ○○路○段645號7樓之2王怡貞住處，無償轉讓甲基安非他
    命1小包（約0.1公克）予王怡貞施用。嗣於98年10月27日18
    時25分許，在雲林縣北港鎮○○里○○路14號甲○○住處，
    經警徵得甲○○同意搜索，扣得上揭行動電話1支（含00000
    00000號SIM卡1張）。
三、案經嘉義縣警察局移送臺灣嘉義地方法院檢察署檢察官偵查
    起訴。
    理  由
壹、程序事項：
    按被告以外之人於審判外之言詞或書面陳述，除法律有規定
    者外，不得作為證據。被告以外之人於審判外之陳述，雖不
    符刑事訴訟法第159條之1至第159條之4之規定，而經當事人
    於審判程序同意作為證據，法院審酌該言詞陳述或書面陳述
    作成時之情況，認為適當者，亦得為證據。被告以外之人於
    偵查中向檢察官所為之陳述，除顯有不可信之情況者外，得
    為證據。刑事訴訟法第159條第1項、第159條之5第1項、第
    159條之1第2項分別定有明文。查檢察官、被告甲○○及辯
    護人對於證人李孟翰、劉政泰、蔡宜龍、王怡貞於警詢時之
    陳述，於本院審理時同意作為證據（見本院卷第53頁），本
    院審酌其等言詞陳述作成時之情況，核無違法取證或其他瑕
    疵，認為以之作為證據為適當，是其等此部分之陳述，應有
    證據能力。又證人李孟翰、劉政泰、蔡宜龍、王怡貞於檢察
    官依法訊問並命具結之證詞，本院審酌其等於陳述時之外在
    環境及情況，並無顯有不可信之情況，從而其等此部分之證
    述，亦有證據能力。
貳、實體事項：
一、上揭犯罪事實，業據被告於偵查及本院審理時坦承不諱（見
    98年度偵字第8273號卷-下稱偵卷，第90-92頁；98年度訴字
    第1067號卷-下稱本院卷，第60-63頁），並經證人李孟翰、
    劉政泰、蔡宜龍、王怡貞於警詢及偵查時證述綦詳（見警卷
    第1卷第58-63、69-74頁、第2卷第6-11、16-21頁、偵卷第
    24-25、37-38、62-63、94-95頁），復有自願搜索同意書、
    搜索扣押筆錄、通訊監察譯文各1份、指認犯罪嫌疑人紀錄
    表4份、行動電話查詢明細表5份、通訊監察書2份等在卷可
    稽（見警卷第1卷第24-26、32-50、66-67、77-78、88-89、
    92-93頁、第2卷第12-13、22-23頁、98年度警聲搜字第927
    號卷第33頁），另有行動電話1支（含0000000000號SIM卡1
    張）扣案可資佐證，足認被告有販賣甲基安非他命予證人李
    孟翰、劉政泰、蔡宜龍，及轉讓甲基安非他命予證人王怡貞
    。
二、我國查緝毒品之施用或販賣一向執法甚嚴，對於販賣毒品者
    尤科以重度刑責，又販賣毒品既係違法行為，當非可公然為
    之，亦無公定價格，且容易分裝並增減份量，而每次買賣之
    價量，可能隨時依雙方關係深淺、資力、需求量及對行情之
    認知、來源是否充裕、查緝是否嚴謹、購買者被查獲時供述
    購買對象之可能風險之評估等情形，而異其標準，非可一概
    而論；而買受毒品之人通常亦無法探知販毒者賺取利潤幾何
    ，是販賣毒品之利得，除販毒者坦承犯行或價量俱臻明確外
    ，委難察得實情，販賣之人從價差或量差中牟利之方式雖異
    ，其意圖營利之販賣行為則同一。是以因甲基安非他命量微
    價高，販賣者率有利益可圖，參以被告與證人李孟翰、劉政
    泰、蔡宜龍並無特殊交情，被告販賣甲基安非他命，如無利
    益可得，又豈會甘冒遭警查獲可能處以重刑之風險而如此作
    為，且被告於本院審理時坦承販賣甲基安非他命，足證被告
    係從販入與賣出之量價差異汲取利潤，其販賣甲基安非他命
    主觀上具有意圖營利之目的，至為灼然。綜上所述，上揭補
    強證據已足資證明被告於本院審理時所為之任意性自白，核
    與事實相符，本件事證明確，被告之犯行均堪予認定。
三、論罪科刑部分：
  (一)查第2級毒品安非他命及甲基安非他命等成分均屬安非他命
    類藥品，業經行政院衛生署75年7月11日衛署藥字第597627
    號公告，為有效管理安非他命類藥品與其衍生物之冊類及其
    製劑，經公告禁止使用，屬藥事法規之禁藥。又藥事法第83
    條第1項係於93年4月21日修正公布，同年月23日施行，為毒
    品危害防制條例之後法，且藥事法第83條第1項之法定刑為7
    年以下有期徒刑，得併科新臺幣500萬元以下罰金（嗣此條
    項未再修正），與毒品危害防制條例第8條第2項之法定刑為
    6月以上5年以下有期徒刑，得併科新臺幣70萬元以下罰金相
    較後，以藥事法第83條第1項之法定刑為重，參以毒品之範
    圍尚包括影響精神物質與其製品，而藥事之管理，亦非僅止
    於藥品之管理，毒品危害防制條例與藥事法二者，並無必然
    之特別法與普通法關係。故除有轉讓之第2級毒品達毒品危
    害防制條例第8條第6項之一定數量，經依法加重後之法定刑
    較藥事法第83條第1項之法定刑為重之情形外，因藥事法第
    83條第1項為後法，且為重法，應優先適用藥事法處罰（最
    高法院96年度台上字第3582號判決意旨參照）。本件被告轉
    讓甲基安非他命予證人王怡貞施用，並無證據足以證明轉讓
    之毒品重量，已達轉讓毒品加重其刑之數量標準第2條，第2
    級毒品淨重10公克以上之規定，故依法規競合，以重法優於
    輕法之適用法則，本件被告轉讓甲基安非他命之犯行，自應
    適用藥事法論處。
  (二)查毒品危害防制條例第4條、第11條、第17條，於98年5月20
    日修正公布，針對當次公布之修正條文，未另訂施行日期，
    至原毒品危害防制條例第36條所規定：「本條例自公布後6
    個月施行。」核其所稱「本條例」係指係92年7月9日修正公
    布之該條例，並非指98年5月20日公布之部分修正條文。是
    98年5月20日公布之毒品危害防制條例修正條文之生效日期
    ，應依中央法規標準法第13條對於法規生效施行日之規範，
    自公布日起至第3日即98年5月22日發生效力。核被告犯罪事
    實欄一所為，均係犯毒品危害防制條例第4條第2項之販賣第
    2級毒品罪；核被告犯罪事實欄二所為，係犯藥事法第83條
    第1項之明知為禁藥而轉讓罪，檢察官認被告係犯毒品危害
    防制條例第8條第2項之轉讓第2級毒品罪，尚有未合，惟其
    基本社會事實同一，應予變更起訴法條（已當庭告知所犯法
    條，見本院卷第52頁）。被告持有第2級毒品進而販賣之，
    其持有之低度行為應為販賣之高度行為所吸收，不另論罪。
    另被告轉讓前持有甲基安非他命之行為與轉讓行為同為實質
    上1罪之階段行為，高度之轉讓行為既已依藥事法加以處罰
    ，依法律適用整體性之法理，其低度之持有甲基安非他命行
    為，自不能再行割裂適用毒品危害防制條例加以處罰。被告
    所犯販賣第2級毒品罪6罪，及明知為禁藥而轉讓罪1罪，犯
    意各別，行為互殊，應予分論併罰。
  (三)按毒品危害防制條例第17條第2項規定：「犯第4條至第8條
    之罪於偵查及審判中均自白者，減輕其刑。」被告就犯罪事
    實欄一部分，犯毒品危害防制條例第4條第2項之罪，於偵查
    及審判中均自白犯行，爰均適用毒品危害防制條例第17條第
    2項之規定，減輕其刑。至被告犯罪事實欄二部分，因所犯
    係法規競合而擇一適用藥事法第83條第1項論罪科刑，而未
    依毒品危害防制條例第8條第2項論科，即與上開毒品危害防
    制條例第17條第2項規定不符，且基於適用法律應整體性適
    用，不得割裂之原則，被告自不得依該條項規定減輕其刑，
    併此敘明。
  (四)爰審酌被告高中肄業之智識程度，不思以正當途徑獲取金錢
    ，無視於國家杜絕毒品危害之禁令，竟以販賣毒品圖不法所
    得，及基於朋友情誼轉讓毒品之犯罪動機，足以使購買、轉
    讓施用者導致生理及心理毒害，形成生理成癮性及心理依賴
    性，戕害國民身心健康，危害社會治安，被告販賣毒品之所
    得，轉讓毒品之數量，及犯後坦承犯行，知所悔悟等一切情
    狀，各量處如附表所示之刑，及定其應執行之刑，以示懲儆
    。扣案之行動電話1支（含0000000000號SIM卡1張），係被
    告所有供販賣第2級毒品犯罪所用之物，業據被告於本院審
    理時供承在卷（見本院卷第55頁），應依毒品危害防制條例
    第19條第1項規定宣告沒收之。被告犯罪事實欄一之犯行，
    各次販賣甲基安非他命所得均為2,000元，應依毒品危害防
    制條例第19條第1項規定宣告沒收之，如全部或一部不能沒
    收時，以其財產抵償之。扣案之玻璃球吸食器1個、橡皮軟
    管1條、使用過密封袋1個、記事紙2張及行動電話2支（含00
    00000000號、0000000000號SIM卡各1張），雖係被告所有，
    惟非供本件犯罪所用之物，並經被告於本院審理時供述在卷
    （見本院卷第55頁），是既無證據證明係被告供犯罪所用之
    物，爰不併予諭知沒收。
據上論斷，應依刑事訴訟法第299條第1項前段、第300條，毒品
危害防制條例第4條第2項、第17條第2項、第19條第1項，藥事法
第83條第1項，刑法第11條前段、第51條第5款，判決如主文。
本案經檢察官曹合一到庭執行職務。
中    華    民    國    99    年    1     月    21    日
                刑事第二庭  審判長法  官  沈福財
                                  法  官  林青怡
                                  法  官  卓春慧
以上正本證明與原本無異。
如不服本判決應於收受判決後10日內向本院提出上訴書狀，並應
敘述具體理由；其未敘述上訴理由者，應於上訴期間屆滿後20日
內向本院補提理由書（均須按他造當事人之人數附繕本）「切勿
逕送上級法院」。
中    華    民    國    99    年    1     月    21    日
                                  書記官  李玫娜
附錄本案論罪科刑法條全文：
毒品危害防制條例第4條第2項：
製造、運輸、販賣第二級毒品者，處無期徒刑或7年以上有期徒
刑，得併科新臺幣1千萬元以下罰金。
藥事法第83條第1項：
明知為偽藥或禁藥，而販賣、供應、調劑、運送、寄藏、牙保、
轉讓或意圖販賣而陳列者，處7年以下有期徒刑，得併科新臺幣5
百萬元以下罰金。
附表：
┌───────┬───────────────────┐
│     犯行     │               論罪科刑               │
├───────┼───────────────────┤
│犯罪事實欄一(一)│販賣第二級毒品，處有期徒刑參年陸月。扣│
│              │案之行動電話壹支（含0000000000號SIM卡 │
│              │壹張）沒收之；未扣案之販賣第二級毒品所│
│              │得新臺幣貳仟元沒收之，如全部或一部不能│
│              │沒收時，以其財產抵償之。              │
├───────┼───────────────────┤
│犯罪事實欄一(二)│販賣第二級毒品，處有期徒刑參年陸月。扣│
│              │案之行動電話壹支（含0000000000號SIM卡 │
│              │壹張）沒收之；未扣案之販賣第二級毒品所│
│              │得新臺幣貳仟元沒收之，如全部或一部不能│
│              │沒收時，以其財產抵償之。              │
├───────┼───────────────────┤
│犯罪事實欄一(三)│販賣第二級毒品，處有期徒刑參年陸月。扣│
│              │案之行動電話壹支（含0000000000號SIM卡 │
│              │壹張）沒收之；未扣案之販賣第二級毒品所│
│              │得新臺幣貳仟元沒收之，如全部或一部不能│
│              │沒收時，以其財產抵償之。              │
├───────┼───────────────────┤
│犯罪事實欄一(四)│販賣第二級毒品，處有期徒刑參年陸月。扣│
│              │案之行動電話壹支（含0000000000號SIM卡 │
│              │壹張）沒收之；未扣案之販賣第二級毒品所│
│              │得新臺幣貳仟元沒收之，如全部或一部不能│
│              │沒收時，以其財產抵償之。              │
├───────┼───────────────────┤
│犯罪事實欄一(五)│販賣第二級毒品，處有期徒刑參年陸月。扣│
│              │案之行動電話壹支（含0000000000號SIM卡 │
│              │壹張）沒收之；未扣案之販賣第二級毒品所│
│              │得新臺幣貳仟元沒收之，如全部或一部不能│
│              │沒收時，以其財產抵償之。              │
├───────┼───────────────────┤
│犯罪事實欄一(六)│販賣第二級毒品，處有期徒刑參年陸月。扣│
│              │案之行動電話壹支（含0000000000號SIM卡 │
│              │壹張）沒收之；未扣案之販賣第二級毒品所│
│              │得新臺幣貳仟元沒收之，如全部或一部不能│
│              │沒收時，以其財產抵償之。              │
├───────┼───────────────────┤
│犯罪事實欄二  │明知為禁藥而轉讓，處有期徒刑陸月。    │
└───────┴───────────────────┘

司法院資訊處製作；財團法人民間司法改革基金會備份。
